【裁判字號】    94,上訴,4261
【裁判日期】    950321
【裁判案由】    強盜
【裁判全文】
臺灣高等法院刑事判決                94年度上訴字第4261號
上  訴  人
即  被  告  甲○○
                    （
指定辯護人  陳雅萍律師
上列上訴人因強盜案件，不服臺灣板橋地方法院94年度訴字第
241號，中華民國94年12月1日第一審判決（起訴案號：臺灣板橋
地方法院檢察署94年度偵字第1996號），提起上訴，本院判決如
下：
    主  文
上訴駁回。
    事  實
一、甲○○前於民國91年間因犯竊盜罪，經台灣板橋地方法院以
    91年度板簡字第477號判處有期徒刑5月確定，於92年8月2日
    執行完畢。猶不知悔改，於94年1月18日上午9時35分許，在
    台北縣中和市○○路111巷60弄口處，見丙○○○配戴戒指
    及玉鐲，竟意圖為自己不法所有，持其所有之檔案專用袋套
    住丙○○○頭部，並基於傷害之犯意，徒手毆打及腳踹丙○○○，將丙○○○壓制地上，致丙○○○受有右臂挫傷、右
    腰挫傷、雙膝擦傷等傷害，以此強暴方式至使丙○○○不能
    抗拒，而強取丙○○○戴於右手之玉鐲及左手無名指之金戒
    指各1枚，其中金戒指旋於慌亂中掉落現場。適在現場附近
    處理竊盜案件之員警乙○○據報前來，當場查獲找尋掉落戒
    指之甲○○，並循線扣得上開檔案專用袋1個。
二、案經丙○○○（嗣於94年3月16日死亡）訴由台北縣政府警
    察局中和分局報請台灣板橋地方法院檢察署檢察官偵查起訴
    。
    理  由
壹、程序部分：
一、證人丙○○○業於94年3月16日死亡，有其戶籍資料在卷可
    稽，衡諸證人丙○○○製作警詢筆錄時，距離案發僅隔約2
    小時，記憶應屬清楚，其並提出天主教耕莘醫院之診斷證明
    書，以實其說，復有贓物領據及檔案專用袋等扣案憑斷，可
    證明其陳述具有可信之特別情況，其陳述又係證明犯罪事實
    之存否所必要，依刑事訴訟法第159條之3第1款規定，自得
    為證據。
貳、實體部分：
一、訊之上訴人即被告甲○○否認強盜犯行，辯稱丙○○○之兒
    子，之前是中國信託銀行之駐衛警，其見丙○○○手上戴的
    玉鐲，乃質問是否她兒子陳寶光從中國信託銀行保險箱取得
    之物，但丙○○○不予置理，其即持檔案專用袋套住丙○○○之頭部，要拉她至警察局，因而不慎將丙○○○手上之玉
    鐲、金戒指一併拉下來，丙○○○因此跌倒膝蓋受傷，其因
    有精神病，隨時都可能發作，本案實因精神疾病所致云云。
二、經查：
１、據證人丙○○○證稱：94年1月18日上午9時35分許，於台北
    縣中和市○○路111巷60弄之全家便利商店前買地瓜時，被
    告突然跑來問其是否陳寶光的母親，經其肯認後，被告即以
    印有「檔案專用袋」字樣的袋子往其頭上罩住，並對其拳打
    腳踢，並強搶其戴於右手之玉鐲及左手無名指之金戒指，迨
    被打倒地後，證人王光雄出面制止，證人王光雄並在現場撿
    到其遭劫之金戒指，但玉鐲已遭被告搶走，其趁隙逃離現場
    等語（偵查卷第9頁、第10頁）；再據證人王光雄證稱：94
    年1月18日上午9時許，其在臺北縣中和市○○路111巷60弄
    口擺設攤販，被告與丙○○○在攤位前講話約5、6分鐘，被
    告說話有點大聲，口氣不好，後來丙○○○不理他，走了一
    小段距離，被告即拿袋子套住丙○○○的頭部，並毆打及腳
    踢丙○○○，拿走丙○○○之戒指，後來是其在路邊發現戒
    指，但現場沒看到玉鐲，當時丙○○○一直呼救，警察據報
    到場，將被告押起來，丙○○○則在警察到來前先行離去，
    警察透過認識丙○○○的人通知丙○○○至警局作筆錄等語
    （原審卷第119頁至第122頁）。被告亦坦承於上揭時、地有
    將丙○○○強壓地上，並拿取丙○○○之戒指及玉鐲，復有
    戒指、玉鐲之照片及贓物認領保管單1紙在卷可稽（偵查卷
    第15頁、第30頁、第31頁），而告訴人丙○○○因此受有右
    臂挫傷、右腰挫傷、雙膝擦傷等傷害，亦有照片、天主教耕
    莘醫院出具之診斷證明書附卷可稽（偵查卷第16頁、第32
    頁），則被告確有施強暴手段，強行取走丙○○○之戒指及
    玉鐲。
２、被告雖辯稱丙○○○之子前擔任中國信託銀行駐衛警，其質
    疑丙○○○所戴之戒指、玉鐲是她兒子從中國信託銀行保險
    箱取得之物，因丙○○○不予置理，才持檔案專用袋套住她
    的頭要帶她去警察局，案發時其並未逃跑，直至警察到來，
    其並無不法所有之意圖云云。惟被告稱：丙○○○之兒子陳
    寶光是中國信託之駐衛警，案發前17、18年曾拿走銀行險保
    險箱之物，要其幫忙銷贓等語（偵查卷第37頁），姑不論被
    告所述是否屬實，被告以17、18年前之事，質疑丙○○○配
    戴的戒指、玉鐲係贓物，毫無憑據，所辯實屬牽強。再者，
    被告如認丙○○○所戴之物係贓物，其可立即報警，竟不為
    此舉，反以隨身攜帶之袋子覆蓋丙○○○之頭部，並施以拳
    打腳踢後，強行取下丙○○○之戒指、玉鐲，更屬不當。再
    據證人即到場查獲之員警乙○○證稱：當時其在距離案發現
    場約50公尺處，處理竊盜案件，據告稱有人打架即前往處理
    ，當時110尚未通報，到現場時，被告手中拿著被害人之玉
    鐲，還在找地上之東西，嘴巴還唸唸有詞，被害人則已逃開
    ，當時被告並未向其表示要報警處理贓物等語（本院95年3
    月7日審判筆錄），顯見被告於員警到場時亦未表示被害人
    係配戴贓物，要求報案處理；而員警乙○○於案發時適在現
    場附近，據報立即到場處理，尚發現被告在找尋掉落地上之
    物，顯見被告確知取下丙○○○之物有玉鐲及戒指，發現逸
    失戒指而當下搜尋，而未料適有員警在現場附近，被告並非
    在現場附近等候員警前來。再據丙○○○證稱：被告取走其
    戴於右手之玉鐲及左手無名指之金戒指各1枚（偵查卷第10
    頁），而分戴於左、右手之戒指、玉鐲，以手指之指節及手
    腕與手掌之構造，若非分別施力，不致同時取下兩手之飾物
    ，被告辯稱要拉被害人至警察局，而將戒指、玉鐲同時拉下
    云云，並不合理，無可採信。綜上，可見被告強取丙○○○
    之戒指、玉鐲，係基於不法所有之意圖。
３、被告辯稱其患有精神疾病，曾於醫院就診，其精神病說發作
    就發作云云。惟被告經併附被告前於三軍總醫院就診之病歷
    資料，送請台北市立聯合醫院松德院區鑑定結果，認為並無
    資料顯示被告可能係在精神障礙狀態下而為本件犯行，尚無
    理由認為被告為本件犯行時之精神狀態已達精神耗弱或心神
    喪失，有台北市立聯合醫院94年10月19日北市醫松字第0943
    2946300號函附之精神鑑定報告書在卷可參（原審卷第165頁
    至第170頁），被告此部分所辯，亦無所據。
４、綜上，被告所辯，並無可採，事證明確，被告犯行洵堪認定
    。
二、按強盜罪因而傷害人者，除致人重傷或致人於死，刑法第32
    8條3項已有特別規定外，其傷害人未達重傷以上之程度者，
    因傷害行為與強盜行為其間，有牽連關係，應依刑法第55條
    後段，從一重處斷，有最高法院20年上字第13號、20年上字
    第989號判例意旨可參。核被告所為，係犯刑法第328條第1
    項之強盜罪及同法第277條第1項之傷害罪。被告所犯強盜及
    傷害二罪間，有方法結果之牽連關係，依刑法第55條之規定
    ，應從較重之強盜罪處斷。查被告前於91年間因犯竊盜罪，
    經台灣板橋地方法院以91年度板簡字第477號判處有期徒刑5
    月確定，於92年8月2日執行完畢，有本院被告前案紀錄表附
    卷可考，其受有期徒刑之執行完畢後5年內再犯本件有期徒
    刑之罪，為累犯，應依刑法第47條規定加重其刑。
三、原審以被告事證明確，引用刑事訴訟法第299條第1項前段、
    刑法第328條第1項、第277條第1項、第55條、第47條（據上
    論斷欄漏引法條）、罰金罰鍰提高標準條例第1條前段，並
    審酌被告正值壯年，不思正道取財，藉詞強盜他人財物，對
    被害人造成傷害、危害社會治安，及被告犯罪後之態度等一
    切情狀，量處有期徒刑5年8月，並將扣案之檔案專用袋1個
    ，依刑法第38條第1項第2款之規定予以宣告沒收，認事用法
    並無違誤，被告上訴否認強盜犯行，並無理由，應予駁回。
據上論斷，應依刑事訴訟法第368條，判決如主文。
本案經檢察官方娜蓉到庭執行職務。
中    華    民    國    95    年    3    月    21     日
                  刑事第十三庭  審判長法  官  曾德水
                                      法  官  范清銘
                                      法  官  杜惠錦
以上正本證明與原本無異。
如不服本判決，應於收受送達後十日內向本院提出上訴書狀，其
未敘述上訴之理由者並得於提起上訴後十日內向本院補提理由書
（均須按他造當事人之人數附繕本）。
                                      書記官  楊秋鈴
中    華    民    國    95    年    3     月    22    日
附錄：本案論罪科刑法條全文
刑法第328條第1項
意圖為自己或第三人不法之所有，以強暴、脅迫、藥劑、催眠術
或他法，至使不能抗拒，而取他人之物或使其交付者，為強盜罪
，處5年以上有期徒刑。
刑法第277條第1項
(普通傷害罪)
傷害人之身體或健康者，處 3 年以下有期徒刑、拘役或 1 千元
以下罰金。


司法院資訊處製作；財團法人民間司法改革基金會備份。
